臺灣板橋地方法院刑事裁定　　　　　　 100年度聲再字第43號
聲　請　人　周秉宏
即　被　告
上列聲請人即被告因詐欺案件，對於本院99年度簡上字第1240號
，中華民國100 年3 月11日第二審確定判決（聲請簡易判決處刑
案號：臺灣板橋地方法院檢察署99年度偵字第7048號），聲請再
審，本院裁定如下：
    主  文
再審之聲請駁回。
    理  由
一、再審聲請意旨略以：聲請人即被告周秉宏前因詐欺案件，經
    本院以99年度簡字第5053號、99年度簡上字第1240號判決判
    處拘役59日確定，聲請人後因認有：原判決所憑證人之證言
    為虛偽、受有罪判決之人已證明其係被誣告，及發現確實新
    證據足認聲請人應受無罪判決等事由，依刑事訴訟法第420
    條第1 項第2 款、第3 款、第6 款之規定，聲請再審，其理
    由如下：
（一）原確定判決書第5 頁第1 行：「經證人鄭文同告以被告：
      『我們做生意很忙，不要這樣捉弄我們（台語）』」等語
      。經聲請人檢視富元汽車材料有限公司（以下簡稱富元公
      司）店內監視錄影畫面，足可證明：證人鄭文同從廁所出
      來後，就與告訴人鄭明惠隨後步入辦公室內，查詢聲請人
      所欲購買汽車用電瓶之規格和型式，之後證人鄭文同始步
      出辦公室尋找聲請人所需電池之型式，並招呼其他客人。
      故證人鄭文同並未與聲請人有任何之交談動作，何來詢問
      聲請人並敘明以上話語之時間，由此可證證人鄭文同所述
      顯然虛偽不實，並欲誣告使聲請人入罪。
（二）原確定判決書第5 頁第11行：「……被告見證人鄭明惠已
      進入辦公室調取監視錄影畫面，始坦承系爭電池係自該公
      司門市貨架上拿取……」等語。經聲請人檢視富元公司店
      內監視錄影畫面，證人鄭明惠見鄭文同從廁所出來後，便
      向鄭文同告知聲請人所需之電池型式，當時鄭文同蹲下找
      尋聲請人所需之型式，未找到聲請人所需要之規格及型式
      ，遂與證人鄭明惠一同步入辦公室內，查閱聲請人所欲購
      買汽車用電瓶目錄及所適用之型號。而富元公司店內監視
      錄影畫面另顯示鄭明惠曾從店內取出另一款式汽車用電瓶
      （置放於其身旁之汽車用電瓶盒子，聲請人原先所挑選之
      汽車用電池則放在鄭明惠手下）。綜上所述，聲請人所提
      出之影像翻拍照片，可證明當時鄭文同從廁所出來後，未
      尋找到聲請人所需汽車用電瓶之型式，就隨鄭明惠進入辦
      公室內查詢聲請人所需之電池型式和規格，聲請人自無可
      能出現證人鄭明惠以上所述，即坦承有從富元公司店內貨
      架上拿取電池之舉動，其證詞亦屬虛偽不實，有陷聲請人
      於罪之嫌。
（三）證人黃明新另在檢察官訊問，及本院審理時，證稱有聽到
      聲請人與鄭文同及鄭明惠夫婦對話，但經聲請人檢視富元
      公司店內監視器錄影畫面，事實上並未發現證人黃明新在
      聲請人進入購買汽車電瓶時，便已抵達店內之跡證，據此
      亦可證其所為證述均屬不實，同有欲使聲請人入罪之嫌疑
      。
（四）富元公司原即為開放空間，無櫃臺供顧客結帳，聲請人當
      然須將選取之電池拿到店內詢價，況依證人鄭文同、鄭明
      惠所言，店內售出的電池均貼有保固標籤，聲請人自無可
      能持用一顆尚未售出貼上該等標籤之電池，謊以更換名義
      向富元公司詐取另顆電池。原確定判決未斟酌錄影畫面只
      有影像，不存聲音之侷限性，單以證人鄭文同、鄭明惠、
      黃明新片面陳述認定聲請人罪刑成立，實難令人信服。又
      汽車如無電瓶供應，就無法使汽車正常發動，若聲請人真
      曾向鄭明惠等人詐稱所持電池係前個月購買，因尺寸、規
      格不合欲作更換，其等必可立即警覺電瓶乃為汽車發動之
      必要零件，當無可能在購買錯誤後延遲甚久始來換貨之狀
      況，聲請人又豈會以此不合經驗法則之方式行騙，凡此新
      證據既疏未經原確定判決斟酌，致認事產生錯誤，聲請人
      自有提出再審聲請，以資救濟之必要云云。
二、按有罪之判決確定後，有左列情形之一者，為受判決人之利
    益，得聲請再審︰二、原判決所憑之證言、鑑定或通譯已證
    明其為虛偽者。三、受有罪判決之人，已證明其係被誣告者
    。六、因發現確實之新證據，足認受有罪判決之人應受無罪
    之判決者。前項第1 款至第3 款及第5 款情形之證明，以經
    判決確定，或其刑事訴訟不能開始或續行非因證據不足者為
    限，得聲請再審，刑事訴訟法第420 條第1 項第2 款、第3
    款、第6 款，及同條第2 項定有明文。至所謂發現確實之新
    證據，自係指存有新規與確實性之具體證據方法或證據資料
    而言，若只是針對原法院調查相關證據完結後，依循之論理
    法則、經驗法則予以取捨進而認定事實之過程，質疑其違背
    法令，核亦僅屬就原確定判決法則適用有無不當另為論斷之
    範疇，當應改循非常上訴程序以為爭執，非聲請再審所得救
    濟之狀況。再按法院認為無再審理由裁定駁回聲請後，不得
    更以同一原因聲請再審，刑事訴訟法第434 條第2 項亦有明
    定，此乃特別之禁止再訴效力規定，如有違反，法院自應裁
    定駁回其再審之聲請，合先敘明。
三、經查：
（一）本件聲請人於99年2 月12日10時10分許，前往鄭明惠、鄭
      文同所經營位於新北市土城區（臺北縣已於同年12月25日
      改制為新北市，原轄下鄉鎮市均改制為區○○○路○段26
      3 號富元公司，意圖為自己不法所有而基於詐欺犯意，趁
      隙徒手拿取放置於該公司門市貨架上之汽車電池（型號YU
      ASA46B24L ，批號OA23）一顆，隨即進入門市之內，向鄭
      明惠、鄭文同佯稱：電池為上個月所購買，因尺寸不合希
      望更換另一顆電池云云，以此方式施詐術，然因鄭明惠、
      鄭文同發覺有異，查驗前開電池之批號、保固標籤，確認
      該電池為富元公司甫上架未售出之貨品，而未陷於錯誤。
      惟聲請人仍堅持欲更換電池，經鄭明惠、鄭文同表示將調
      閱監視錄影畫面，聲請人見狀始改稱欲購買類似之汽車電
      池云云，經鄭明惠報價，聲請人認價格不便宜，而將所持
      電池留下並離去，故未順利換得欲詐取之其他汽車電池而
      未遂。嗣鄭明惠、鄭文同報警處理，經警到場查看監視錄
      影畫面，適聲請人復返回富元公司，而查悉上情。案經本
      院於99年10月13日以99年度簡字第5053號判決判處拘役59
      日，如易科罰金，以新臺幣（下同）1 千元折算1 日；聲
      請人上訴後，仍經本院合議庭於100 年3 月11日以99年度
      簡上字第1240號判決上訴駁回確定等情，業經本院調卷核
      閱屬實無誤。
（二）聲請人固以前詞就前揭原判處其詐欺取財未遂罪名成立，
      並論處拘役59日及以1 千元折算1 日易科罰金標準之確定
      判決聲請再審，惟執以之聲請意旨（一）至（三），事實
      上均與其先前所提，經本院以100 年度聲再字第14號裁定
      實體審酌後裁定駁回之聲請再審原因事實全無出入，凡此
      亦經本院依職權調得上述裁定後查證無訛，有該份裁定影
      本存卷可稽，聲請人竟仍再持同一原因重為本次聲請，要
      非適法。又聲請人於上開聲請意旨中，雖另補陳證人鄭明
      惠等人更涉誣告情事，惟亦查無有何已經認定渠等確有此
      等行為，而遭訴究誣告刑責並已確定之相關判決，或對應
      之刑事訴訟程序，係因不能開始或續行始未確定，而非因
      證據不足之其他證明，揆諸首開說明，足見聲請人憑此為
      由聲請再審同非有據。
（三）至聲請人聲請意旨（四）之部分，細繹當中所言，聲請人
      無非僅在對原確定判決考量佐參之現場監視器攝得影像與
      翻拍照片，所能彰顯之證據價值程度為何一事再作爭執，
      或是提出其主觀認定合乎情理且屬唯一解釋之個人說詞，
      重對原確定判決之論理過程加以挑剔，衡之亦與刑事訴訟
      法第420 條第1 項第6 款定義下之確實新證據發現毫無關
      連，原確定判決倘真有於認事之間，出現法則適用不當情
      事，亦非得以再審方式尋求救濟，其竟疏未慮及此節，逕
      以前開條款充為本件所持理由，實有誤會，是此部分聲請
      同非法之所許。
四、綜上所述，聲請人以本件有刑事訴訟法第420 條第1 項第2
    款、第3 款之原判決所憑證言已證明為虛偽、受有罪判決者
    已證明係被誣告，及存有同條項第6 款足認其應受無罪判決
    之確實新證據等情聲請再審，或屬同一原因事實之反覆爭論
    ，或未見有得符聲請事由之佐證依據，甚多係聲請人對原確
    定判決認事評價之一己意見，自均與法文所求要件有間，從
    而，聲請人再行提起本件之再審聲請，皆難認合法或有理由
    ，爰予駁回。
據上論斷，應依刑事訴訟法第433 條、第434 條之規定，裁定如
主文。
中    華    民    國   100    年    12    月    8     日
                  刑事第六庭  審判長法  官  胡堅勤
                                    法  官  高增泓
                                    法  官  盧軍傑
上列正本證明與原本無異。
本裁定不得抗告。
                                    書記官  周玉茹
中    華    民    國   100    年    12    月    12    日